【裁判字號】    89,再易,10
【裁判日期】    890630
【裁判案由】    拆屋還地
【裁判全文】
臺灣雲林地方法院民事判決  八十九年度再易字第十號
    再審原告    戊○○
                甲○○
                乙○○
                丙○○
    兼右一人之  己○○
    法定代理人
    右三人共同  戊○○      住.
    訴訟代理人
    再審被告    丁○○      住台北市○○路四五九巷九弄十六號
    訴訟代理人  林重仁律師  住雲林縣斗六市○○路七號
    複代理人    廖世鐘律師  住雲林縣虎尾鎮○○路○段四五一號
右當事人間請求拆屋還地事件，再審原告對於本院八十八年度港簡字第九六號及八十
八年度簡上字第五九號確定判決提起再審之訴，本院判決如左：
    主      文
再審之訴駁回。
再審訴訟費用由再審原告負擔。
    事      實
甲、再審原告方面：
  一、聲明：
        (一)臺灣雲林地方法院八十八年度港簡字第九六號及八十八年度簡上字第五
            九號確定判決均廢棄。
        (二)再審被告於臺灣雲林地方法院八十八年度港簡字第九六號拆屋還地事件
            之訴駁回。
        (三)再審及前確定判決第一、二審訴訟費用,均由再審被告負擔。
  二、陳述：再審原告所越界佔用再審被告所有坐落雲林縣麥寮鄉○○○段七三九號
      土地，地目為道，使用類別為交通用地，公告土地現值每平方公尺新台幣（下
      同）六千元。系爭土地在利用上已受限制，市場交易可能性極微，依建物及基
      地佔用部分計五十平方公尺計算，僅值三十萬元。而再審原告拆除越界佔用部
      分之建物、基地，並將拆壞建物修復，則需花費一百四十九萬六千零五十元。
      再審被告本於所有權之權利行使，顯係以損害他人為主要目的。再審原告於鈞
      院審理中執此主張權利濫用，仍未被採納，此顯有消極不適用法規及適用法規
      錯誤之再審理由。
  三、證據：提出土地登記簿謄本、鑑定報告書為證。
乙、再審被告方面：
  一、聲明：再審原告之訴駁回。
  二、陳述：原確定判決已就再審被告之權利行使是否有濫用情事，於判決理由中詳
      為敘述，再審原告認原確定判決未採納其權利濫用之主張，有消極不適用法規
      及適用法規錯誤之再審理由，委無足採。
丙、本院依職權調閱本院八十八年度港簡字第九六號、八十八年度簡上字第五九號民
    事卷宗。
    理      由
一、按確定終局判決有民法第四百九十六條第一項規定各款情形之一者，固得以再審
    之訴對之聲明不服，惟當事人已依上訴主張其事由或知其事由而不為主張者，仍
    不能提起再審之訴，此觀同條項但書之規定自明。所謂已依上訴主張其事由，係
    指下級法院之判決具有再審理由，當事人已依上訴程序主張其事由，而為上級法
    院判決所不採者而言，最高法院七十八年度台再字第九五號、八十四年台再字第
    六七號、八十七年度台再字第一九號著有判決可資參照。又民事訴訟法第四百九
    十六條第一項第一款所謂適用法規顯有錯誤，係指確定判決所適用之法規顯然不
    合於法律規定，或與司法院現尚有效之大法官會議之解釋，或最高法院現尚有效
    之判例顯然違背者而言。又適用法規顯有錯誤，並不包括漏未審酌證據及認定事
    實錯誤之情形在內（最高法六十三年台上字第八八○號判例、八十年度台上字第
    一二七一號判決意旨參照）。另行使債權，履行債務有無違背誠信原則；行使權
    利有無權利濫用，均係對於權利行使或債務履行行為所作行為價值之判斷，除有
    涉及法律原則重要性之情形外，屬於事實審法院，依職權認定事實之問題，尚不
    生適用法規顯有錯誤情事（最高法院七十二年台再字第一六四號判決參照）。
四、經查：
  （一）查本件再審原告主張之原確定判決適用法規顯有違誤之事由即未採納其主張
        權利濫用之情狀，業經再審原告於前訴訟程序即八十八年度簡上字第五九號
        第二審上訴時主張之，此為再審原告於再審起訴狀中所自承，復有判決書、
        八十九年三月八日言詞辯論筆錄在卷可稽。再審原告於本件所主張之上開事
        由經八十八年度簡上字第五九號確定判決於理由第二點詳予審酌後摒棄不採
        ，茲再審原告復於本件再審之訴更為主張，依前開最高法院七十八年度台再
        字第九五號、八十四年台再字第六七號、八十七年度台再字第一九號等判決
        所為之說明，再審原告以此提起本件再審之訴，自有未合。
  （二）況再審原告所稱權利濫用有無之判斷，係對權利行使或債務履行行為所作之
        行為價值判斷，其所為判斷係依職權認定事實之問題，尚非適用法規顯有錯
        誤之情事，參諸前揭最高法院七十二年台再字第一六四號判決意旨，尚難作
        為原審適用法規顯有錯誤之具體事由而得據之為再審。
五、綜上所述，本件再審原告主張本院八十八年度港簡字第九六號、八十八年度簡上
    字第五九號確定判決適用法規顯有錯誤之情狀，業於前訴訟主張並經審認，又有
    無權利濫用之判斷，亦非可認係適用法規顯有錯誤之情事，是其提起本件再審訴
    訟，顯無理由，爰不經言詞辯論，逕以判決駁回之。
六、依民事訴訟法第五百零二條第二項、第五百零五條、第七十八條，判決如主文。
中      華      民      國    八十九    年      六      月    三十      日
                                    臺灣雲林地方法院民事庭
~B審判長法官  蕭守田
~B法      官  陳定國
~B法      官  鍾貴堯
右為正本係照原本作成。
本件不得上訴。
中      華      民      國    八十九    年      六      月    三十      日
~B法院書記官  劉興錫


司法院資訊處製作；財團法人民間司法改革基金會備份。
